【裁判字號】    95,台上,1628
【裁判日期】    950330
【裁判案由】    偽造有價證券
【裁判全文】
最高法院刑事判決            九十五年度台上字第一六二八號
    上  訴  人
    即 自訴 人  乙○○
                        樓
                        籍設.
                        ○○街80號台中市中區戶政事務所）
                        另案.
    被      告  甲○○
                        號
上列上訴人因自訴被告偽造有價證券案件，對於台灣高等法院台
中分院中華民國九十四年十一月八日第二審判決（九十四年度上
更(一)字第二八四號，自訴案號：台灣台中地方法院九十年度自字
第三八號），認為違法，提起上訴，本院判決如下：
    主  文
上訴駁回。
    理  由
按刑事訴訟法第三百七十七條規定，上訴於第三審法院，非以判
決違背法令為理由，不得為之。是提起第三審上訴，應以原判決
違背法令為理由，係屬法定要件。如果上訴理由狀並未依據卷內
訴訟資料，具體指摘原判決不適用何種法則或如何適用不當，或
所指摘原判決違法情事，顯與法律規定得為第三審上訴理由之違
法情形，不相適合時，均應認其上訴為違背法律上之程式，予以
駁回。本件上訴人即自訴人乙○○上訴意旨略稱：上訴人原有房
屋已遭拍賣，現無處可居，且在押看守所，為高齡六十五歲之一
級貧民，無力聘請律師，現正申請法律扶助中，被告甲○○既犯
罪而有實據，即應予以判罪云云。惟查：自訴之提起，應委任律
師行之。自訴人未委任代理人，法院應定期間以裁定命其委任代
理人，逾期仍不委任者，應諭知不受理之判決，民國九十二年九
月一日施行之修正刑事訴訟法第三百十九條第二項、第三百二十
九條第二項定有明文。依同法第三百六十四條之規定，上開規定
為第二審審判所準用。另按刑事案件，一經提起公訴、自訴或上
訴而繫屬於法院，訴在該審級法院繫屬中，訴訟主體相互間即發
生訴訟上之權利義務關係，此訴訟關係，法院與當事人均應受其
拘束，故訴訟繫屬繼續中，訴訟關係固然存在，該繫屬法院自應
加以審判，但一經終局裁判，審級訴訟關係即已消滅，從而自訴
案件倘經繫屬之第一審或第二審法院為終局判決，原有審級之訴
訟關係即歸於消滅，當事人若表示不服，提起第二審或第三審上
訴，乃繫屬於另一審級之開始，與該上訴審發生另一審級之訴訟
關係，刑事訴訟法施行法第七條之三前段復明定九十二年九月一
日施行之修正刑事訴訟法施行前，已「繫屬於各級法院之案件」
，其以後之訴訟程序，應依修正刑事訴訟法終結之。再參照刑事
訴訟法第三十八條準用第三十條規定及司法院院字第一七五五號
解釋，自訴人委任律師為代理人之委任狀，應於每一審級提出，
案件於該審級終結後，原有委任效力即不復存在。則自訴案件已
為第一審或第二審判決者，原有審級訴訟關係既歸消滅，其後提
起上訴時，本諸舊程序用舊法，新程序用新法之一般原則，重新
繫屬於上訴審之自訴案件，自訴人自應依修正後之規定委任律師
為代理人。是九十二年九月一日前提起第二審上訴之自訴案件，
最高法院發回更審時，第二審審級程序既已重新開始，而新法已
施行，自應委任律師為自訴代理人。本件原判決以上訴人提起第
二審上訴判決後，經本院發回更審，為另一訴訟程序之開始，上
訴人未依上開規定委任律師為自訴代理人，經原審於九十四年九
月九日裁定命上訴人於裁定送達後七日內補正之，上訴人已於同
年十月二十六日收受該裁定，逾期仍未補正，因而將第一審關於
被告甲○○部分諭知無罪之判決予以撤銷，改判諭知自訴不受理
，經核於法尚無不合。依上說明，上訴意旨既未具體表明原判決
如何違背法令，自應認其上訴為違背法律上之程式，予以駁回。
至上訴人倘認被告犯罪而有實據，仍可向該管司法警察機關或檢
察署依告訴、告發之訴訟程序，尋求救濟，於其訴訟受益權尚不
生影響，併此敘明。
據上論結，應依刑事訴訟法第三百九十五條前段，判決如主文。
中    華    民    國  九十五  年    三    月   三十   日
                      最高法院刑事第八庭
                          審判長法官  張  淳  淙
                                法官  張  春  福
                                法官  呂  丹  玉
                                法官  洪  昌  宏
                                法官  蔡  彩  貞
      本件正本證明與原本無異
                                      書  記  官
中    華    民    國  九十五  年    四    月    三    日
                                                      Ｔ


司法院資訊處製作；財團法人民間司法改革基金會備份。
